臺灣高等法院民事判決　　　　　　　　　　　　　　　九十三年度重上字第二七號
　　上　訴　人　乙○○
　　被上訴人　　甲○○
右當事人間侵權行為損害賠償事件，上訴人對於中華民國九十二年九月二十日臺灣臺
北地方法院九十年度重附民字第一七六號第一審判決提起上訴，本院於九十三年五月
二十五日言詞辯論終結，判決如下：
    主      文
原判決（除減縮部分外）關於駁回上訴人后開第二、三項之訴部分及其假執行之聲請
，暨訴訟費用之裁判均廢棄。
被上訴人應給付上訴人新臺幣壹仟佰肆拾陸萬陸仟佰壹拾陸元，及自民國九十一
年一月一日起，至清償日止，按週年利率百分之五計算之利息。
被上訴人應給付上訴人新臺幣壹仟零拾萬元，及自其中新臺幣捌佰拾萬元部分民
國八十八年十一月一日起，其餘新臺幣貳佰萬元部分，自八十八年十二月二十六日起
；均至清償日止，按週年利率百分之五計算之利息。
其餘上訴駁回。
第一、二審訴訟費用（除減縮部分外）由被上訴人負擔。
本判決第二、三項，於上訴人分別以新臺幣肆佰肆拾捌萬元、新臺幣佰肆拾萬元
為被上訴人供擔保後，得為假執行。
    事實及理由
一、程序方面：
  (一)被上訴人經合法通知，未於言詞辯論期日到庭，經核無民事訴訟法第三百八十六
    條各款所列事由，應准上訴人之聲請，由其一造辯論判決，合先敘明。
  (二)按訴之變更或追加，非經他造同意，不得為之，但擴張、減縮應受判決事項之聲
    明者，不在此限，民事訴訟法第四百四十六條第一項、第二百五十五條第一項第
    三款分別定有明文。上訴人提起本件上訴時，就WESTAMERICA CORPORATION
    COMMON STOCK股票（下稱系爭股票）部分，係請求被上訴人應給付新臺幣（下同
    ）一千三百四十六萬六千三百十六元，及自民國八十六年十二月一日起，至清償
    日止，按週年利率百分之五計算之利息，嗣於本院審理時，不變更訴訟標的，減
    少請求為自九十一年一月一日起，至清償日止，按週年利率百分之五計算之利息
    ，核屬應受判決事項聲明之減縮，依上開法條之規定，自應准許。
二、本件上訴人主張：被上訴人於八十六年十二月間，向上訴人聲稱可代為購買新程
    式企業管理顧問有限公司（下稱新程式公司）所代銷之系爭股票，俟漲價後再行
    賣出可獲高利潤之差價，上訴人隨即委託被上訴人分次買進系爭股票共九萬七千
    股，並交付予被上訴人保管，被上訴人則開立委託保管書交予上訴人收執，詎被
    上訴人於八十七年二月間將系爭股票予以侵占並賣出。嗣上訴人委託被上訴人賣
    出系爭股票，被上訴人於八十八年一月間，偽稱系爭股票均放置於其二哥黃勝欽
    處，並偽造訴外人黃勝欽名義之委託保管書交付予上訴人，以之虛應，據證人即
    新程式公司公司董事長宋達時於九十一年二月二十七日證稱新程式公司業於八十
    七年底結束營業等語，系爭股票已無市場交易事宜，以每股四美元估算上訴人所
    取得系爭股票九萬七千股之價金，並依當期銀行牌告匯率一美元匯兌三十四‧七
    ○七新臺幣合算總值為新臺幣一千三百四十六萬六千三百十六元。又被上訴人謊
    稱其二哥黃勝欽在美國操作外匯賺取利差，急需週轉金，於八十八年十月間分次
    於世華銀行古亭分行向上訴人貸得六百八十萬元，於八十九年一月間被上訴人未
    得上訴人同意，復擅自挪用三百五十萬元，佯稱訴外人黃勝欽在美國預購未上市
    股票，因繳款日在即，約三、五天即刻返還，並開立六張商業本票及委託保管書
    三紙交付予上訴人，惟屆還款日，被上訴人卻拒不還款且避不見面，爰依民法第
    一百七十九條、第一百八十四條、第一百九十七條、第二百十五條、第四百七十
    八條之規定，請求被上訴人給付上訴人一千三百四十六萬六千三百十六元，及自
    九十一年一月一日起，至清償日止，按週年利率百分之五計算之利息；給付上訴
    人一千零三十萬元，及自八十八年十一月一日起，至清償日止，按週年利率百分
    之五計算之利息等情。並聲明：(一)原判決廢棄。(二)被上訴人應給付上訴人一千三
    百四十六萬六千三百十六元，及自九十一年一月一日起，至清償日止，按週年利
    率百分之五計算之利息。(三)被上訴人應給付上訴人一千零三十萬元，及自八十八
    年十一月一日起，至清償日止，按週年利率百分之五計算之利息。(四)上訴人願供
    擔保，請准宣告假執行。
三、被上訴人未於準備程序或言詞辯論期日到庭，亦未提出任何書狀做何聲明或陳述
    。
四、本院依職權調閱臺灣臺北地方法院檢察署九十一年度偵續字第三九九號、九十一
    年度偵字第二○九○四號、九十一年度偵字第二○九○五號、九十一年度偵字第
    一○一七九號、九十一年度偵字第一四七一三號、九十年度偵續字第二五七號、
    九十年度調偵字第一七四號、八十九年度偵字第一五五一四號、八十九年度發查
    字第五七四號、八十九年度發查字第一二一四號、九十一年度發查字第二六四號
    、九十一年度發查字第一二四七號、九十一年度他字第四七九號、九十一年度他
    字第二六二一號、九十年度偵字第一一三一三號、九十年度發查字第四六七號、
    九十年度偵字第二六四三號、九十一年度請上字第二三一號、九十一年度請上字
    第二三○號等偵查卷、臺灣臺北地方法院九十年度易字第一九九二號、九十年度
    簡字第四四○四號、九十年度易字第一七八六號、本院九十一年度上易字第三○
    四二號、九十一年度上易字第三○四一號刑事卷、九十二年度附民字第一一二號
    、九十二年度重附民字第四八號刑事附帶民事卷。
五、系爭股票九萬七千股部分：
  (一)上訴人主張被上訴人於八十六年十二月間，向上訴人聲稱可代為購買新程式公司
    所代銷之系爭股票，俟漲價後再行賣出可獲高利潤之差價，上訴人隨即委託被上
    訴人分次買進系爭股票共九萬七千股，並交付予被上訴人保管，被上訴人則於八
    十六年十二月一日出具上訴人所提，且被上訴人於前揭刑事案件偵審期間，不爭
    執其真正，內容為：「茲委託甲○○（即被上訴人）代為保管美國WESTAMRICA
    CORPORATION COMMON STOCK 股票憑證，AI-LIEN HUANG is OWNER OF 97000股，
    約定委託人（即上訴人）可依股價之時效，既時如數取回，不得延誤，應善盡保
    管之責。所具保管是實」等語之委託保管書交予上訴人收執，詎被上訴人於八十
    七年二月間，將系爭股票予以侵占並賣出。嗣上訴人委託被上訴人賣出系爭股票
    ，被上訴人為掩飾其侵占行為，乃於八十八年一月間，偽稱系爭股票均放置於其
    二哥黃勝欽處，並偽造訴外人黃勝欽名義之委託保管書交付予上訴人之事實，有
    委託保管書影本二紙為證（見臺灣臺北地方法院檢察署九十年度偵字第一一三一
    三號偵查卷第六及七頁）。是被上訴人既受託保管上訴人所有之系爭股票，卻藉
    詞推諉，迄未返還予上訴人，顯係侵占系爭股票，本院刑事庭以九十一年度上易
    字第三○四一、三○四二號判決亦同此認定，亦經本院調閱審認屬實，是上訴人
    前揭主張，堪信為真實。被上訴人於前揭刑事案件辯稱已將系爭股票交回新程式
    公司，新程式公司並出具股票交付收據云云，亦提出股票交付收據二紙為證（見
    臺灣臺北地方法院檢察署九十年度偵字第二六四三號偵查卷第一四頁、九十年度
    偵字第一一三一三號偵查卷第九六頁），惟該股票交付收據之股東姓名欄係分別
    記載為「甲○○SHU-CHING HUANG」、「MEI-CHU TSAI／SHU-CHING HUNG」，並
    非上訴人，雖據證人即新程式公司總經理宋達群於臺灣臺北地方法院刑事庭證稱
    ：「我在公司找到以甲○○名義購買之WESTAMERICA的股票九萬四千股，當時是
    因為公司小姐作業錯誤，所以寫成甲○○名義，這些股票在我手上已經放了三年
    多，因為我一直找不到甲○○，所以無法交給他，我今天可以將股票交給甲○○
    。：：：」等語（見臺灣臺北地方法院九十年度易字第一七八六號刑事卷第一五
    七頁），且提出WESTAMERICA CORPORATION COMMON STOCK股票為證（見同上卷第
    一六七至一八一頁），惟被上訴人陳稱：「﹝法官問：替乙○○（即上訴人）買
    的股票是以何人名義購買？﹞二支都是以乙○○名義購買，以他名義買，股票上
    的名義是乙○○本人」等語（見同上卷第一六一頁），顯與證人宋達群之前揭證
    詞相左，尚難據此即為有利於被上訴人之認定。
  (二)按因故意或過失，不法侵害他人之權利者，負損害賠償責任；負損害賠償責任者
    ，除法律另有規定或契約另有訂定外，應回復他方損害發生前之原狀；不能回復
    原狀或回復顯有重大困難者，應以金錢賠償其損害，民法第一百八十四條第一項
    前段、第二百十三條第一項、第二百十五條定有明文。本件被上訴人侵占上訴人
    系爭股票，不法侵害上訴人權利，如前所述，而據證人即新程式公司董事長宋達
    時於臺灣臺北地方法院刑事庭證稱該公司於八十七年年底結束營業等語（見臺灣
    臺北地方法院九十年度易字第一七八六號刑事卷第六六頁），上訴人亦稱系爭股
    票在臺灣買不到等情，則上訴人依前揭規定請求被上訴人以金錢賠償其損害，自
    屬有據。上訴人九十年十二月十九日刑事附帶民事起訴狀、九十一年一月十六日
    刑事補述陳述狀、九十一年七月三十一日刑事附帶民事補充擴張聲明狀、九十一
    年十月八日刑事附帶民事訴訟聲明上訴狀均主張被上訴人應給付上訴人相當於系
    爭股票之價值之新臺幣一千三百四十六萬六千三百十六元（即以每股四美元估算
    上訴人所取得系爭股票九萬七千股之價金，並依當期銀行牌告匯率一美元匯兌三
    十四‧七○七新臺幣合算總值為新臺幣一千三百四十六萬六千三百十六元），並
    於九十一年十月十四日送達被上訴人，有前揭書狀、原審送達證書及本院送達證
    書在卷可稽（原審卷第二至十一頁、本院九十一年度重附民上字第五九號卷第六
    至九頁），且為被上訴人所未曾爭執，是上訴人請求被上訴人給付一千三百四十
    六萬六千三百十六元，及自九十一年一月一日起，至清償日止，按週年利率百分
    之五計算之利息，為有理由，應予准許。
六、系爭一千零三十萬元部分：
  (一)上訴人主張被上訴人佯稱其二哥黃勝欽在美國操作外匯賺取利差，急需週轉金，
    於八十八年十月間分次於世華銀行古亭分行向上訴人貸得六百八十萬元，於八十
    九年一月間被上訴人未得上訴人同意，復擅自挪用三百五十萬元，誆稱訴外人黃
    勝欽在美國預購未上市股票，因繳款日在即，約三、五天即刻返還，並開立六張
    商業本票及委託保管書三紙交付予上訴人，而將惟屆還款日，被上訴人卻拒不還
    款且避不見面之事實，業據其提出本票影本六紙、委託保管書影本三紙為證（見
    臺灣臺北地方法院檢察署九十年度偵字第一一三一三號偵查卷第八至一三頁）。
    查，被上訴人於八十八年七月間、同年十二月間，分別在臺北市○○○路世華商
    業銀行古亭分行、臺北市中聯信託公司中正分行，向上訴人佯稱其任職於美國某
    證券公司擔任營業員之哥黃勝欽，因操作外匯賺取利差，急需資金週轉，分別向
    上訴人調借現金六百八十萬元、三百五十萬元，並佯稱於八十九年四月十四日、
    同年四月二十三日及同年五月六日可分期還款，且簽發前揭商業本票，及出具委
    託保管書三張交予上訴人，以之取信，上訴人不疑有詐而如數交付上開款項，惟
    屆還款日，被上訴人欲一再推託，拒不還款，且避不見面，而被上訴人於前揭刑
    事案件原法院審理時亦自承其月入三萬元，竟向上訴人借用前揭鉅款，復未將前
    揭款項交付黃勝欽（原審刑事卷(二)第四二背面、第四六頁背面），而黃勝欽亦證
    稱其未在國外從事外匯買賣工作（原審第一七八六號刑事卷第二二五頁），足見
    被上訴人顯係以詐術使上訴人交付前揭款項，本院九十一年度上易字第三○四一
    、三○四二號刑事判決亦同此認定，是上訴人主張被上訴人詐欺前揭款項，予信
    為實在。雖據被上訴人於臺灣臺北地方法院刑事庭訊問時辯稱：「：：：總共借
    款二次，八十六年十一月十四日借三百五十七萬二千元，八十七年七月二十八日
    借一百四十四萬元」、「他（即上訴人）用匯款給我」、「我有開本票給他，他
    錢匯給我，我就立刻開，我們沒有約定何時還款，但是約定每二個月換票一次，
    換票我開新的票給他，但是我沒有把舊的票拿回來」、「（法官問：除了開票有
    無要求你書立何文件？）他後來有要求我寫保管書」、「（問：為何委託保管書
    的三張金額都不同？）這是乙○○寫好要我簽名」、「（問：為何金額不同會願
    意簽名？）他跟我說他只是要一個憑證，他不會拿來告我」、「（問：為何本票
    所簽立的日期，不是如你所說的二個月一次？）這是八十八年的，是乙○○要我
    補寫的」等語（見臺灣臺北地方法院九十年度易字第一七八六號刑事卷第四六至
    四九頁），惟前揭委託保管書既均載明委託被上訴人「代為保管現金」，被上訴
    人徒稱未收到委託保管書所載金額，然未能舉證以明其實，是其所辯即無足取。
  (二)按因故意或過失，不法侵害他人之權利者，負損害賠償責任；負損害賠償責任者
    ，除法律另有規定或契約另有訂定外，應回復他方損害發生前之原狀，民法第一
    百八十四條第一項前段、第二百十三條第一項定有明文。本件被上訴人之詐欺前
    揭款項，不法侵害上訴人之財產權，如前所述，則上訴人依前揭規定請求被上訴
    人賠償一千零三十萬元之損害，自屬有據。
  (三)次按因回復原狀而應給付金錢者，自損害發生時起，加給利息；應付利息之債務
    ，其利率未經約定，亦無法律可據者，週年利率為百分之五，民法第二百十三條
    第二項、第二百零三條定有明文。查，被上訴人係於八十八年十月間向上訴人詐
    得系爭款項八百三十萬元，另二百萬元，係於八十八年十二月二十六日詐得，有
    該本票在卷可稽（附前揭一一三一三號偵查卷第十二頁），則上訴人依侵權行為
    之法律關係，請求被上訴人給付以八百三十萬元計算之自八十八年十一月一日起
    ，二百萬元，自八十八年十二月二十六日起，均至清償日止之法定遲延利息，為
    有理由，應予准許。上訴人請求逾前揭範圍部分，為無理由。
七、綜上所述，上訴人主張被上訴人有前揭侵占及詐欺行為，為可採。其本於侵權行
    為之法律關係，請求被上訴人給付一千三百四十六萬六千三百十六元，及自九十
    一年一月一日起，至清償日止，按週年利率百分之五計算之利息；給付一千零三
    十萬元，及其中八百三十萬元部分，自八十八年十一月一日起，另二百萬元部分
    ，自八十八年十二月二十六日起，均至清償日止，按週年利率百分之五計算之利
    息，為有理由，應予准許。逾前揭部分，為無理由，應予駁回。又上訴人勝訴部
    分，其陳明願供擔保，聲請宣告假執行，經核並無不合，爰酌定相當之擔保金額
    併准許之。至於上訴人敗訴部分，其假執行之聲請失所附麗，應併予駁回。原審
    就上開應准許部分，為上訴人敗訴之判決，並駁回其假執行之聲請，尚有未洽，
    上訴意旨求予廢棄改判，為有理由，爰由本院予以廢棄改判如主文第二、三項所
    示，並依聲請為附條件之假執行之宣告。至於上訴人之請求不應准許部分，原判
    決為上訴人敗訴之判決，並駁回其假執行之聲請，理由雖有不同，結論並無不合
    ，上訴意旨求予廢棄改判，為無理由，應駁回其上訴。
八、本案事證已臻明確，上訴人其餘主張、陳述及所提之證據，經審酌後認與判決結
    果不生影響，爰不一一論述，附此敘明。
九、據上論結，本件上訴為一部有理由，一部無理由，依民事訴訟法第四百五十條、
    第四百四十九條第一項、第七十九條、第四百六十三條、第三百八十五條第一項
    前段、第三百九十條第二項，判決如主文。
中　　　華　　　民　　　國　　九十三　　年　　　六　　　月　　　八　　　日
                              民事第十五庭
                                  審判長法  官  劉  靜  嫻
                                        法  官  陳  昆  煇
                                        法  官  吳  光  釗
右正本係照原本作成。
如不服本判決，應於收受送達後二十日內向本院提出上訴書狀，其未表明上訴理由者
，應於提出上訴後二十日內向本院補提理由書狀（均須按他造當事人之人數附繕本）
上訴時應提出委任律師或具有律師資格之人之委任狀；委任有律師資格者，另應附具
律師資格證書及釋明委任人與受任人有民事訴訟法第四百六十六條之一第一項但書或
第二項（詳附註）所定關係之釋明文書影本。
中　　　華　　　民　　　國　　九十三　　年　　　六　　　月　　　九　　　日
　　　　　　　　　　　　　　　　　　　　書記官  于      誠
附註：
民事訴訟法第四百六十六條之一（第一項、第二項）：
對於第二審判決上訴，上訴人應委任律師為訴訟代理人。但上訴人或其他法定代理人
具有律師資格者，不在此限。
上訴人之配偶、三親等內之血親、二親等內之姻親，或上訴人為法人、中央或地方機
關時，其所屬專任人員具有律師資格並經法院認為適當者，亦得為第三審訴訟代理人
。
